---
title: "Introducción a tidyquant"
subtitle: "Llevando el análisis financiero al tidyverse"
author: "Gabriel Cabrera"
date: "16 de agosto de 2018"
output: 
  beamer_presentation:
    latex_engine: xelatex
    theme: "Boadilla"
    colortheme: "beaver"
    fonttheme: "structurebold"
    includes:
       in_header: "topmatter.tex" 
classoption: "aspectratio=169"
---


```{r setup, include=FALSE}
knitr::opts_chunk$set(echo = FALSE)
```

## Información de Contacto

\begin{center}

\faSend  \enskip \href{mailto:gcabrerag@fen.uchile.cl}{gcabrerag@fen.uchile.cl} \\
\faChain \enskip \href{https://gcabrerag.rbind.io/}{gcabrerag.rbind.io} \\
\faTwitter \enskip \href{https://twitter.com/GaboC_g}{@GaboC\_g}  \\
\faGithub \enskip \href{https://github.com/GaboCg}{@GaboCg} \\
\faMapMarker \enskip Facultad de Economía \& Negocios, Universidad de Chile  
\end{center}

# Introducción a tidyquant 


## ¿Qué es tidyquant?

1. Una "megalibrería" creada por Matt Dancho ([`@mdancho84`](https://twitter.com/mdancho84?lang=es)) y proxima a ser la base del libro "Reproducible Finance with R: Code Flows and Shiny Apps for Portfolio Analysis" de  Jonathan K. Regenstein Jr. ([`@jkregenstein`](https://twitter.com/jkregenstein?lang=es))

2. **tidyquant** integra los mejores recursos/librerías para colectar y analizar datos financieros: zoo, xts, quantmod, TTR y PerformanceAnalytic, con la infraestructura **tidy data**^[Para mayor detalle ver el paper "Tidy Data (2014)" de Hadley Wickham.] del tidyverse, permitiendo la interacción entre ambos.

3. Nos permite implementar las funciones de  **ggplot2**, para visualizaciones hermosas!!!

## Breve resumen de las librerías

1. xts o eXtensible time series: Es una estructura dato y a la vez una librería para manipular series de tiempo. Detras se encuentra la estructura zoo.

2. quantmod o  Quantitative Financial Modelling & Trading Framework: Es una librería diseñada para 
recuperar, manipular y modelar datos cuantitativos financieros.

3. TTR o Technical Trading Rules: Librería que incluye varias funciones para computar análisis técnico.

4. PerformanceAnalytics: Librería que incluye una colección de funciones econométricas para desempeño y análisis de riesgo. Se necesita los retornos y no los precios. 

## Pequeñas funciones con mucho poder

1. Obtener data de diversas fuentes podemos usar `tq_get()`.

2. Transmutar data: `tq_transmute()`.

3. mutar data: `tq_mutate()`.

4. Análisis de "performance": ``tq_performance()`.

¿Qué sucede si escribimos `tq_index()`, `tq_index_option` o `tq_exchange()`?

## Descargando el S&P 500

Cargamos las librerías con las que vamos a trabajar

```{r, echo=TRUE, eval = TRUE, message=FALSE, warning=FALSE}
if(!require("pacman")) install.packages("pacman")
p_load("tidyverse","tidyquant","ggthemes")
```

Imaginemos por una momento que necesitamos obtener los precios del S&P 500 desde Enero del 2010 hasta 31 de Agosto del 2018 con periodicidad diaria:

```{r, eval=TRUE,echo=TRUE,warning=FALSE,message=FALSE}
sp500_precio  <- tq_get("^GSPC", 
                        get = "stock.prices", 
                        from = "2010-01-01", 
                        to = "2018-08-01", 
                        periodicity = "daily")
```

Tener presente que `get` es que "tipo" de datos financieros van a decargar. Cuando usamos `stock.prices`, se obtienen los datos desde [Yahoo Finance](https://finance.yahoo.com). Si quisiera los *finacial statements*, escribo `get = "financial"` y los descarga desde **Google Finance**.

## Ahora con quantmod

Podemos hacer los mismo de muchas formas, por ejemplo, usar directamente `quantmod`

```{r, eval=TRUE,echo=TRUE,warning=FALSE,message=FALSE}
sp500_quantmod <- getSymbols("^GSPC", 
                             src = "yahoo",
                             from = "2010-01-01", 
                             to = "2018-08-01", 
                             periodicity = "daily")
```


Lo positivo de usar quantmod es que podemos aprovechar las funciones `chartSeries()`

```{r,eval=FALSE,echo=TRUE,warning=FALSE,message=FALSE}
chartSeries(GSPC)
```

Para verlo sin los *volume*

```{r,eval=FALSE,echo=TRUE,warning=FALSE,message=FALSE}
chartSeries(GSPC, TA = NULL)
```

Para ver los últimos 3 meses

```{r,eval=FALSE,echo=TRUE,warning=FALSE,message=FALSE}
chartSeries(GSPC, subset = "last 3 months")
```


## 

Podemos replicar el objeto creado `sp500_precio` usando:

```{r,eval=TRUE,echo=TRUE,warning=FALSE,message=FALSE}
sp500_quantmod <- as.data.frame(GSPC) %>%
                  as.tibble() %>% 
                  mutate(date = index(GSPC)) %>% 
                  rename("open" = "GSPC.Open", "high" = "GSPC.High",     
                         "low"  = "GSPC.Low" , "close"= "GSPC.Close", 
                         "volume" = "GSPC.Volume", "adjusted" = "GSPC.Adjusted")
```


¿Qué podemos observar?

## Ahora con ggplot2

Continuaremos con el objeto `sp500_precio`, pero lo graficaremos usando ggplot2:

```r
g <- ggplot(sp500_precio) + geom_line(aes(date,adjusted), color = "red")
g <- g + labs(title = "Precio S&P 500", subtitle = "Desde Enero 2010 hasta Julio 2018")
g <- g + theme_tq() + scale_color_tq() 
g <- g + xlab("Periodo") + ylab("Precio")
g 
```

## 

```{r, fig.width = 6, fig.height = 3, fig.align='center'}
g <- ggplot(sp500_precio) + geom_line(aes(date,adjusted), color = "red")
g <- g + labs(title = "Precio S&P 500", subtitle = "Desde Enero 2010 hasta Julio 2018")
g <- g + theme_tq() + scale_color_tq() 
g <- g + xlab("Periodo") + ylab("Precio")
g 
```

##

Si extrañan stata ... pueden usar

```{r,fig.width = 5.5, fig.height = 2.5, fig.align='center'}
sp500_quantmod %>%  
     ggplot() + 
     geom_line(aes(date,adjusted), color = "red" ) + 
     labs(title = "Precio S&P 500", subtitle = "Desde Enero 2010 hasta Julio 2018") + 
     theme_stata() + xlab("Periodo") + ylab("Precio") + 
     scale_color_stata()
```

Para realizarlo deben usar la librería `ggthemes`.